【裁判字號】    95,上易,527
【裁判日期】    950523
【裁判案由】    詐欺
【裁判全文】
臺灣高等法院刑事判決                 95年度上易字第527號
上  訴  人  臺灣板橋地方法院檢察署檢察官
被      告  甲○○
上列上訴人因被告詐欺案件，不服臺灣板橋地方法院94年度易緝
字第83號，中華民國95年1月3日第一審判決（起訴案號：臺灣板
橋地方法院檢察署92年度偵緝字第1598號），提起上訴，本院判
決如下：
    主  文
原判決撤銷。
甲○○意圖為自已不法之所有，以詐術使人將本人之物交付，處
有期徒刑參月，如易科罰金，以參佰元折算壹日。
    事  實
一、甲○○明知其並無資力，亦無付款之意思，仍意圖為自己不
    法之所有，於民國（下同）91年6月5日及同年月6 日，在乙
    ○○所經營位於臺北縣三重市○○街204 號之機車行內，向
    乙○○佯稱要1次購買6輛機車供其員工使用，致乙○○不疑
    有他陷於錯誤，將其所有之重型機車6輛（均為光陽125型機
    車，車號：BIK-780、BIK-781、BIK-782、BIK-860、BIK-86
    1、BIK-862）交付予甲○○，車款總計新臺幣（下同）35萬
    8千8百元，被告並簽發支票2紙（面額：17萬9千4百元、17
    萬9千4百元，票載發票日：91年6月12日、91年6月13日，發
    票人：甲○○、甲○○，付款地：華南商業銀行南京東路分
    行、三重市農會溪美分部，帳號：00000000號、000000000
    號、支票號碼：GC0000000號、BT0000000號），交予乙○○
    藉以支付該等車款，詎屆期經乙○○提示均遭退票，而甲○
    ○則將上開機車全數轉賣，乙○○始知受騙上當。
二、案經乙○○訴請臺灣板橋地方法院檢察署檢察官偵查起訴。
    理  由
一、訊據被告甲○○固坦承，伊確於上開時、地向告訴人購買前
    揭6輛重型機車，嗣伊簽發用以支付車款之支票均遭退票等
    情，惟矢口否認有何詐欺取財犯行，辯稱：伊向告訴人購買
    機車之際，經濟情況尚佳，嗣係因週轉不靈，始無法如期兌
    現上揭支票，伊係將該等機車交予友人質押借款並非轉賣，
    並無詐欺取財之不法情事云云。
二、經查：
  (一)被告簽發用以支付車款之2 紙支票，均遭退票，且前揭機車
    均全數轉賣予他人等情，業經告訴人指訴綦詳，復據被告自
    承在卷，並有被告所簽發之支票暨退票理由單影本、被告支
    票帳戶往來明細表、上揭機車之車籍資料等附卷可稽（見臺
    灣板橋地方法院檢察署91年度發查字第3554號卷第6至7頁、
    偵卷第102至104頁、第35頁至40頁）。
  (二)被告雖辯稱伊向告訴人購買機車之際，經濟情況尚佳，銀行
    仍有二、三十餘萬元之存款云云，然觀諸前揭支票之退票理
    由單，銀行係以存款不足為由而退票，顯見被告於簽發支票
    後未及七天，銀行存款已不敷支付支票金額，嗣於91年6 月
    28日並經銀行公告為拒絕往來戶，則被告既稱經濟情況尚佳
    ，何以在購車後不至一周，即急遽惡化，無法支付車款，從
    而，被告當時是否確有支付能力，啟人疑竇。又被告於原審
    與本院審理時自承，伊係因投資之珠寶生意週轉不靈，親友
    向伊借錢等因素，始無法支付車款等語（見原審卷第55頁、
    本院卷第21頁），而衡諸常情，經營不善之情形，大皆非一
    夕發生，之前即有資金調度困難之現象，是被告於購車之前
    應知伊財務困窘，無充裕資金可購買前揭機車，伊竟仍為之
    ，益徵被告有不法所有之意圖。
  (三)至被告另辯稱前開機車已因週轉不靈，將之質押予友人用以
    借款，不知友人何時過戶予他人乙節，惟告訴人於偵查暨原
    審審理時均明確證述，其於退票次日即至被告所開之洗車店
    ，並未看到前揭機車，其詢問機車在何處，被告告知已將之
    出售，並以所得之價金清償借款，且其於退票後旋請經銷商
    查詢機車所有權狀況，始發現前揭機車已過戶他人等語（見
    臺灣板橋地方法院檢察署91年度發查字第3554號卷第10頁、
    原審卷第50至52頁），復有前述機車之車籍資料在卷為憑。
    被告既知所簽發之支票遭銀行退票，且欲結束洗車廠營業，
    何以不將上開機車返還於告訴人以減少損失，竟轉售他人，
    無法返還告訴人；又機車所有權移轉他人，必須被告於相關
    文件上簽名，復參諸被告亦於原審及本院自承伊確將行照及
    機車原始資料交予友人，並有簽署一些資料等語（見原審卷
    第56頁、本院卷第28頁），是被告明知前揭機車所有權已移
    轉他人，伊諉稱不知機車何時過戶云云，顯與事實不符，益
    證被告係出於詐欺之犯意，以詐術使告訴人陷於錯誤甚明。
  (四)另證人林文濱、許錦泉雖均於偵查中陳稱，曾聽聞被告表示
    欲購買機車供其洗車廠員工使用，然渠等亦均證述，渠等並
    未使用，亦未親見員工騎乘該等機車等語，是前揭證詞無法
    證明被告購買上開機車係供員工使用，不得執之作為對被告
    有利之認定。另被告於上開支票退票後，雖有與告訴人協商
    分期還款事宜，並已償還告訴人6 萬元等情，惟被告確有詐
    欺犯行，已如前述，此仍無解於被告之罪責，併此敘明。
  (五)綜上所述，本件事證明確，被告所辯尚非可採，犯行堪予認
    定。
三、核被告所為，係犯刑法第339條第1項之詐欺取財罪。原審未
    予詳查，遽為諭知被告無罪之判決，自有未合，檢察官循告
    訴人之請求上訴，指摘原判決為不當，為有理由，自應由本
    院將原判決予以撤銷改判。爰審酌被告犯罪之動機、手段、
    智識程度、所生危害之程度，及被告犯後仍否認犯行，未清
    償全部債務之態度等一切情狀，量處有期徒刑3月，並諭知
    易科罰金之標準。
據上論斷，應依刑事訴訟法第369條第1項前段、第364條、第299
條第1項前段，刑法第339條第1項、第41條第1項，罰金罰鍰提高
標準條例第1條前段、第2條，判決如主文。
本案經檢察官曾忠己到庭執行職務。
中    華    民    國    95    年    5     月    23    日
                  刑事第二十庭審判長法  官  尤豐彥
                                    法  官  張明松
                                    法  官  吳鴻章
以上正本證明與原本無異。
不得上訴。
                                    書記官  魏淑娟
中    華    民    國    95    年    5     月    25    日
附錄：本案論罪科刑法條全文
刑法第三百三十九條
意圖為自己或第三人不法之所有，以詐術使人將本人或第三人之
物交付者，處五年以下有期徒刑、拘役或科或併科一千元以下罰
金。
以前項方法得財產上不法之利益或使第三人得之者，亦同。前二
項之未遂犯罰之。


司法院資訊處製作；財團法人民間司法改革基金會備份。
